臺灣臺中地方法院刑事判決　　　　　　100年度簡上字第252號
上　訴　人　趙乙璇
即　被　告
上列上訴人即被告因違反保護令案件，不服本院臺中簡易庭100
年度中簡字第748號中華民國100年4月29日第一審刑事簡易判決
（聲請簡易判決處刑案號：臺灣臺中地方法院檢察署100年度偵
字第2087號），提起上訴，本院管轄第二審合議庭判決如下：
    主    文
上訴駁回。
    犯 罪 事 實
一、趙乙璇與潘思樺為母女，2人間具有家庭暴力防治法第3條第
    3款所定家庭成員關係，因趙乙璇曾對潘思樺實施家庭暴力
    行為，潘思樺遂向臺灣板橋地方法院（下稱板橋地院）申請
    核發保護令，經板橋地院於民國（下同）99年8月24日依家
    庭暴力防治法第16條第3項、第14條第1項第1款、第2款之規
    定，核發該院99年度司暫家護字第664號民事暫時保護令，
    裁定趙乙璇不得對潘思樺實施身體或精神上不法侵害之行為
    ，亦不得對於潘思樺為騷擾行為，並自核發時起生效，於法
    院審理終結核發通常保護令或駁回聲請時失其效力。趙乙璇
    收受上開暫時保護令裁定後，已明知上開保護令之內容，詎
    於99年11月24日板橋地院核准通常保護令之前，竟基於違反
    上開暫時保護令之犯意，自99年9月間某日起至99年10月14
    日止（聲請書誤繕為99年10月2日下午6時許），以其持用之
    0000000000號行動電話撥打趙思樺持用之行動電話，以行動
    電話語音留言詛咒、辱罵潘思樺，或郵寄信件至潘思樺居處
    即其姐位於臺中市○區○○里○○○街32號3樓之1住處之方
    式，騷擾潘思樺，並對潘思樺實施精神上不法侵害，違反前
    揭民事暫時保護令。
二、案經潘思樺訴由臺中市政府警察局（改制前為臺中市政府警
    察局）第二分局報告臺灣臺中地方法院檢察署檢察官偵查後
    聲請簡易判決處刑。
    理    由
一、證據能力之說明：按被告以外之人（包括證人、鑑定人、告
    訴人、被害人及共同被告等）於審判外之陳述，雖不符刑事
    訴訟法第159條之1至第159條之4等之規定，而經當事人於審
    判程序同意作為證據，法院審酌該言詞陳述或書面陳述作成
    時之情況，認為適當者，亦得為證據；當事人、代理人或辯
    護人於法院調查證據時，知有刑事訴訟法第159條第1項不得
    為證據之情形，而未於言詞辯論終結前聲明異議者，視為有
    前項之同意，同法第159條之5定有明文。立法意旨在於傳聞
    證據未經當事人之反對詰問予以核實，原則上先予排除。惟
    若當事人已放棄反對詰問權，於審判程序中表明同意該等傳
    聞證據可作為證據；或於言詞辯論終結前未聲明異議，基於
    尊重當事人對傳聞證據之處分權，及證據資料愈豐富，愈有
    助於真實發見之理念，且強化言詞辯論主義，使訴訟程序得
    以順暢進行，上開傳聞證據亦均具有證據能力。查以下引用
    之為被告以外之人於審判外之言詞或書面陳述，雖屬傳聞證
    據，而無符合刑事訴訟法第159條之1至第159條之4之情形，
    然其內容業經本院審理時予以提示並告以要旨，並經檢察官
    、被告表示意見，當事人已知上述證據乃傳聞證據，然均未
    於言詞辯論終結前，對之內容表示異議，依上開規定，已擬
    制同意其有證據能力，本院審酌認為以之作為本案之證據亦
    屬適當，而有證據能力。
二、上揭犯罪事實，業據被告於偵訊及本院審理時，供承不諱，
    核與證人潘思樺於警詢之證述情節大致相符，此外，復有上
    揭板橋地院99年度司暫家護字第664號民事暫時保護令、99
    年度家護字第1683號通常保護令及被告之送達證書各1份、
    騷擾信件及行動電話語音留言紀錄在卷可稽，被告之自白與
    事實相符。
三、按家庭暴力防治法所稱之家庭暴力者，謂家庭成員間實施身
    體或精神上不法侵害之行為；家庭暴力防治法第2條第1項定
    有明文。而所謂精神上不法之侵害，如藉由破壞東西或虐待
    寵物，甚至以自殺、脅迫被害人為不想作之事，及干擾被害
    人之生活作息、社會關係，或以言語傷害被害人之自尊及否
    定其感受、想法等。又家庭暴力防治法所稱騷擾者，謂任何
    打擾、警告、嘲弄或辱罵他人之言語、動作或製造使人心生
    畏怖情境之行為，家庭暴力防治法第2條第3項亦有明文。是
    被告與被害人潘思樺有家庭暴力防治法第3條第3款所定家庭
    成員關係，在上述保護令之有效期間，詛咒或辱罵被害人潘
    思樺，衡諸一般社會觀念，已逾父母管教子女之家務事範籌
    ，足以表徵被告有藉以擾亂被害人之心理及生活安寧之意，
    且就被害人而言，亦足以干擾作息使之精神上及生活狀態陷
    於不安而處於備受困擾難安而無法平靜之狀態，顯然已構成
    家庭暴力防治法中之「精神上不法侵害」、「騷擾」之行為
    。故核被告所為，係犯家庭暴力防治法第61條第1款、第2款
    之違反保護令罪。又被告上開行為雖違反上開裁定所禁止之
    2款行為，然法院依家庭暴力防治法第14條第1項、第16條第
    3項規定核發暫時保護令者，該保護令內之數款規定，僅分
    別為不同之違反保護令行為態樣，被告以一犯意為一違反保
    護令之行為，應屬單純一罪，仍只以一違反保護令罪論處。
    再被告自99年9月間某日起至同年10月14日止，多次以行動
    電話語音留言詛咒、辱罵或郵寄信件予被害人之方式，對被
    害人實施精神上不法之侵害與騷擾行為之違反上開暫時保護
    令行為，其時間緊接，犯罪地點相同，且侵害同一法益，又
    係基於單一犯罪決意為之，客觀上已難割裂為數個獨立犯罪
    行為各別評價，應認僅屬單一犯罪決意之數個舉動接續實行
    ，為接續犯，附此敘明。
四、再按關於刑之量定，係實體法上賦予法院得為自由裁量之事
    項，倘其未有逾越法律所規定之範圍，或濫用其權限，即不
    得任意指摘為違法。且在同一犯罪事實與情節，如別無其他
    加重或減輕之原因，下級審量定之刑，亦無過重或失輕之不
    當情形，則上級審法院對下級審法院之職權行使，原則上應
    予尊重（參照最高法院75年度台上字第7033號、85年度台上
    字第2446號判決）。復按刑事簡易判決得無庸就刑法第57條
    規定事項所審酌之情形，加以記載說明，此觀刑事訴訟法第
    45 4條規定自明，原審依簡易判決處刑，雖未就刑法第57條
    所列各款例示事由之審酌於判決中詳加記載量刑依據，但依
    前揭法條、說明，尚不得即謂原審未加以審酌前開事由而遽
    認其判決不適法，殆無疑義。本件原審審理結果認被告罪證
    明確，適用家庭暴力防治法第61條第1款、第2款，刑法第11
    條前段、第41條第1項前段，刑法施行法第1條之1第1項、第
    2項前段等規定，並審酌被告明知被害人已向法院聲請核發
    暫時保護令，猶未能深思設法改善母女間之相處模式，建立
    相互信賴尊重之基礎，反而以行動電話語音留言、寄送郵件
    之方式，對被害人實施精神上不法侵害及騷擾被害人，致使
    被害人精神上受有極大之損害，被告犯罪所生危害非可漠視
    ，行為實值非難，惟衡酌被告前無犯罪前科，素行尚佳，有
    臺灣高等法院被告前案紀錄表可參，犯後坦承犯行之態度等
    一切情狀，量處拘役40日，並諭知易科罰金之折算標準等情
    ，核其認事、用法、量刑均無不當。被告執其行為係屬家務
    事等詞提起上訴，其上訴為無理由，應予駁回。
據上論斷，應依刑事訴訟法第455條之1第1項、第3項、第368條
，判決如主文。
本案經檢察官張國強到庭執行職務。
中    華    民    國    100    年    8    月    8     日
              刑事第八庭  審判長法  官  張智雄
                                法  官  陳思成
                                法  官  王金洲
以上正本證明與原本無異。
不得上訴。
                                書記官  謝明倫
中    華    民    國    100    年    8    月    8     日